【裁判字號】    98,交易,25
【裁判日期】    980428
【裁判案由】    公共危險
【裁判全文】
臺灣屏東地方法院刑事判決              98年度交易字第25號
公  訴  人  臺灣屏東地方法院檢察署檢察官
被      告  甲○○
上列被告因公共危險案件，經檢察官提起公訴（98年度偵字第20
05號），本院改依簡式審判程序審理，判決如下：
    主  文
甲○○服用酒類，不能安全駕駛動力交通工具而駕駛，處有期徒
刑貳月，減為有期徒刑壹月，如易科罰金，以銀元參佰元即新臺
幣玖佰元折算壹日。
    事  實  及  理  由
一、事實：甲○○於民國93年5 月31日凌晨0 時至3 時許，在屏
    東縣東港鎮某薑母鴨店飲用米酒後，明知自己已達不能安全
    駕駛動力交通工具之程度，竟仍騎乘車號XPB-226 號機車外
    出，約騎乘5 分鐘左右，途經東港鎮東光國小附近時，因受
    酒精影響而自行摔倒在地，經警據報後前往處理，並委託安
    泰醫院對其抽血檢驗，測得其血液中酒精濃度達289.68MG/D
    L （換算成呼氣酒精濃度約為1.448MG/ L），始悉上情。
二、本件證據除引用起訴書證據清單之記載外（如附件），並增
    加引用被告於本院審理中之自白為證據。
三、按行為後法律有變更者，適用行為時之法律。但行為後之法
    律有利於行為人者，適用最有利於行為人之法律，刑法第2
    條第1 項定有明文；且犯罪在刑法施行前，比較裁判前之法
    律孰為有利於行為人時，應就罪刑有關之一切情形，比較其
    全部之結果，而為整體之適用，不能割裂而分別適用有利益
    之條文（最高法院95年5 月23日刑事庭第8 次會議決議參照
    ）。本件被告犯行後，刑法業於95年7 月1 日修正施行，本
    件所涉法律之變更部分，計有下列數項：
    (一)刑法分則各罪中，關於法定罰金刑最低度部分，依修正前
      刑法第33條第5 款規定為銀元1 元以上，再依罰金罰鍰提
      高標準條例第1 條前段提高為10倍，折算後為新臺幣30元
      ；而修正後同條款規定則修正為「新臺幣1000元以上，以
      百元計算」。是修正後之刑法較不利於被告。
    (二)刑法第41條第1 項前段：
      刑法修正前，被告如犯最重本刑為5 年以下有期徒刑以下
      之刑之罪，而受6 個月以下有期徒刑或拘役之宣告者，依
      刑法第41條第1 項前段及罰金罰鍰提高標準條例第2 條規
      定，得以銀元300 元即新臺幣900 元折算1 日易科罰金。
      惟依修正後之同條項規定，則以新臺幣1,000 元、2,000
      元或3,000 元折算1 日而易科罰金，兩相比較，自以修正
      前之舊法對被告較為有利。
    (三)經綜合比較新舊刑法之規定後，以修正前之刑法規定對被
      告有利，依刑法第2 條第1 項前段規定，應適用被告行為
      時之刑法規定處斷，合先敘明。
四、又依97年1 月4 日修正施行前之刑法第185 條之3 規定：「
    服用毒品、麻醉藥品、酒類或其他相類之物，不能安全駕駛
    動力交通工具而駕駛者，處1 年以下有期徒刑、拘役或3 萬
    元以下罰金。」而修正後之刑法第185 條之3 則規定：「服
    用毒品、麻醉藥品、酒類或其他相類之物，不能安全駕駛動
    力交通工具而駕駛者，處1 年以下有期徒刑、拘役或科或併
    科15萬元以下罰金。」因本條文係88年4 月21日新增，依刑
    法施行法第1 條之1 第1 項、第2 項但書規定，其罰金刑應
    提高3 倍，即提高為新臺幣9 萬元；而修正後之規定係97年
    1 月2 日公布施行，無刑法施行法第1 條之1 第2 項提高罰
    金數額規定之適用，故修正後之罰金數額仍為新臺幣15萬元
    。經比較新舊法之規定，本罪就法定刑有期徒刑及拘役部分
    均無不同，惟罰金刑之最高度刑則自新臺幣9 萬元提高為新
    臺幣15萬元，是該法律已有變更，而被告行為後之法律並無
    較有利之情形，依刑法第2 條第1 項前段規定，應適用被告
    行為時即97年1 月4 日刑法第185 條之3 修正施行前之法律
    規定論處。
五、核被告所為，係犯修正前刑法第185 條之3 之服用酒類不能
    安全駕駛動力交通工具而駕駛罪。爰審酌被告之智識程度、
    無犯罪前科，其駕駛之動力交通工具為重型機車，其於酒後
    駕車上路，置自己及其他道路使用人之生命、身體及財產安
    全於不顧，駕駛態度至為輕率，案發時血液中酒精濃度經換
    算為吐氣酒精濃度高達每公升1.448 毫克，危險程度重大，
    迄本院審理時始坦認犯行等一切情狀，量處如主文所示之刑
    ，並因其犯罪時間係在96年4 月24日之前，而有中華民國96
    年罪犯減刑條例之適用，故依該條例第2 條第1 項第3 款、
    第7 條之規定，減刑2 分之1 後，諭知易科罰金之折算標準
    ，以資懲儆。
據上論斷，應依刑事訴訟法第284 條之1 、第273 條之1 第1 項
、第299 條第1 項前段、第310 條之2 ，刑法第2 條第1 項，95
年7 月1 日修正前刑法第41條第1 項前段，97年1 月4 日修正前
刑法第185 條之3 ，罰金罰鍰提高標準條例第1 條前段、修正廢
止前罰金罰鍰提高標準條例第2 條，中華民國96年罪犯減刑條例
第2 條第1 項第3 款、第7 條，判決如主文。
中    華    民    國    98    年    4     月    28    日
                  交通法庭      法  官  王以齊
以上正本證明與原本無異。
如不服本判決應於收受判決後10日內向本院提出上訴書狀，並
應敘述具體理由；其未敘述上訴理由者，應於上訴期間屆滿後
20日內向本院補提理由書（均須按他造當事人之人數附繕本）
「切勿逕送上級法院」。
中    華    民    國    98    年    4     月    28    日
                                書記官  蔡進吉
附錄本判決論罪科刑法條全文
刑法第185 條之3
服用毒品、麻醉藥品、酒類或其他相類之物，不能安全駕駛動力
交通工具而駕駛者，處1 年以下有期徒刑、拘役或新臺幣9 萬元
以下罰金。


司法院資訊處製作；財團法人民間司法改革基金會備份。
